【裁判字號】    95,交聲,420
【裁判日期】    950606
【裁判案由】    聲明異議
【裁判全文】
臺灣臺南地法院交通事件裁定           95年度交聲字第420號
原處分機關  交通部公路總局嘉義區監理所臺南監理站
異  議  人  甲○○
即受處分人
上列受處分人因違反道路交通管理處罰條例案件，對於交通部公
路總局嘉義區監理所臺南監理站民國95年2 月27日所為之裁決處
分（處分案號：嘉監南字第裁74-S00000000號）聲明異議，本院
裁定如下：
    主  文
異議駁回。
    理  由
一、本件異議意旨略以：
  (一)異議人即受處分人（下稱異議人）甲○○及副駕駛座友人黃
    云欣駕車行駛於永福路1 段途中，發現前方橫向五妃街及直
    行永福路1段交叉路口中央停了1台白色自小客車，細看之下
    才發現為車禍，2 名員警正處理事故，異議人原打算快速通
    過（此時為綠燈），但道路狹小，警車（4336-JP ）停在異
    議人直行道路右前方路口（已佔用機車暫停區），且任何警
    員指揮交通，使原本狹窄的道路更加難以通行，為避免破壞
    事故現場影響員警測量，且前方道路已被白色事故小客車擋
    住，異議人只能右轉，當時前方交通號誌已由黃燈變成紅燈
    ，異議人只有兩個選擇，紅燈右轉或暫停駕駛並等待紅燈轉
    為綠燈。異議人選擇後者，就在此時，非處理事故之一警員
    乙○○指示異議人右轉路邊停車，並由另名員警開單舉發異
    議人。
  (二)假使當時沒有交通事故及警車佔用半邊道路，異議人即可於
    綠燈時通過此一狹窄路段，但當時混亂交通造成走走停停的
    車速並因需要繞過警車，迫使異議人右轉前綠燈轉為紅燈，
    異議人也因此被迫停在機車暫停區上，如果異議人不停於機
    車暫停區上，勢必要紅燈右轉，異議人遵守交通規則沒有闖
    紅燈，因為交通事故及警車的佔用車道迫使異議人無法在綠
    燈時通過，又在紅燈時必須停在機車暫停區上，因此被開罰
    單，請問是否合理？
  (三)在狹窄的永福路1 段與五妃街交叉路口處理無人員傷亡也無
    車體毀損的車禍事故，需動用到2輛警車？4名警員？卻沒有
    警力來指揮混沌交通狀況？事故地點當時未放置任何三角架
    或交通圓錐等。據附近居民林德成先生指出，此一白色自小
    客車的車禍應為小車禍，因為既無人員傷亡，也無車體嚴重
    損壞到無法行駛，為何需花1 小時以上的時間來處理此事故
    ？如真要花如此長時間來處理也該要員警來指揮交通來暢通
    道路，非但沒有員警指揮交通來讓人民方便，反而因為這樣
    交通狀況要異議人受罰，請問其執法標準合理性何在？況且
    ，相關員警不因在此狹窄街道來加快處理交通事故的腳步，
    反而膠著於此項交通事故1 個小時之久，實在有妨礙交通之
    虞等語。
二、按汽車駕駛人，駕駛汽車有不遵守道路交通標誌、標線、號
    誌指示之情形者，而道路交通管理處罰條例第2 章無處罰之
    規定者，處新臺幣（下同）900元以上1,800元以下罰鍰，道
    路交通管理處罰條例（下稱處罰條例）第60條第2項第3款定
    有明文，又依同條例第63條第1項第1款規定，並應記違規點
    數1 點。而駕駛人駕駛汽車，應遵守道路交通標誌、標線、
    號誌之指示，亦為道路交通安全規則第90條所明文。再雙黃
    實線設於路段中，用以分隔對向車道，並雙向禁止超車、跨
    越或迴轉，復為道路交通標誌標線號誌設置規則第149條第1
    項第1款第8目及第165條第1項所規定甚明。
三、經查：
  (一)本件異議人於95年2月5日16時1分許，駕駛車牌號碼6538-JG
    號自小客車，行經臺南市○○街與永福路之交岔路口時，有
    於紅燈亮起時跨越雙黃實線停車，不遵守道路交通標線指示
    之違規，經臺南市警察局第二分局警員攔查並當場舉發，嗣
    經原處分機關即交通部公路總局嘉義區監理所臺南監理站依
    據處罰條例第60條第2項第3款規定，於95年2 月27日裁處異
    議人罰鍰900元，並依同條例第63條第1項第1款記違規點數1
    點等事實，有臺南市警察局南市警交字第S00000000 號舉發
    違反道路交通管理事件通知單、原處分機關嘉監南字第裁74
    -S00000000號違反道路交通管理事件裁決書在卷可憑。
  (二)證人即執行違規事件員警乙○○於本院調查時到庭結稱：「
    （本件是否你舉發，情形如何？）是我舉發的‧‧‧當時車
    禍現場是在五妃街與永福路中間，我們是線上巡邏過去處理
    的，我與另一位警員呂啟川一起去處理的，我們在處理車禍
    時，我們路中間會停一輛警車，以警示後方車子。」、「（
    當時警車是否這樣子停放？提示異議狀附現場簡圖）當時我
    們是開4336-JP 號警車，警車停車位置確如簡圖所示。異議
    人當時是停在雙黃線上，我們是因為本件違規車輛停等在雙
    黃線上而舉發，不是因為異議人停在機車格上而舉發。」、
    「（若依你所述情形，在警車佔用機車停車格，後方來車如
    何通過該停車格？）若是綠燈的話可以直行，但若是紅燈的
    話，就必需停在警車後方。」、「（若與警車併排，是否會
    壓在雙黃線上？）會。」、「我看到的部分是已經亮起紅燈
    ，異議人才開車過來再停下來。」等語甚明（參本院95年3
    月28日訊問筆錄），證人乙○○與異議人係毫不相識之人，
    自未有任何嫌隙，衡情上開證人應無設詞攀誣，或虛構違規
    事實陷害異議人之理，所為證言應可採信。再證人即目擊員
    警處理交通事故之林德成於本院調查時到庭結稱：「‧‧‧
    當時行車號誌有正常運作，我有看到異議人自健康路轉永福
    路過來，異議人開車至臺南市○○街與永福路口時他的行車
    號誌是綠燈要轉紅燈，該處並無閃黃燈，號誌要轉為紅燈時
    ，異議人的車子就停下來，且與警車併排‧‧‧」等語（參
    上開訊問筆錄），足證異議人於該交岔路口紅燈啟亮時，確
    與警車併排停止於機車停等區，而有跨越雙黃實線不遵守道
    路交通標線指示之違規行為，堪予認定。
  (三)異議人雖執前詞置辯，然雙黃實線設於路段中，用以分隔對
    向車道，並雙向禁止超車、跨越或迴轉；駕駛人駕駛車輛或
    行人在道路上，應遵守道路交通標誌、標線、號誌之指示、
    警告、禁制規定，為前開道路交通安全規則所明文。縱警方
    當時未派員於交通事故現場指揮交通，然異議人係考領有合
    格駕駛執照之汽車駕駛人，本應注意遵守號誌及標線之指示
    行駛，尚不能僅以警員於交通事故現場未指揮交通，致交通
    混亂等事由，據為免責事由。
  (四)綜上所述，異議人於前述時、地，駕駛上開自小客車行經交
    岔路口時，有於紅燈亮起之情況下跨越雙黃實線停車，不遵
    守道路交通標線指示之違規事實，既可認定，則原處分機關
    引用處罰條例第60條第2項第3款及第63條第1項第1款等規定
    ，裁處異議人罰鍰900元，並記違規點數1點，於法即無不當
    ，本件異議無理由，應予駁回。
四、據上論斷，應依道路交通案件處理辦法第19條，裁定如主文
    。
中    華    民    國    95    年    6     月    6     日
                    交通法庭  法  官  張維君
以上正本證明與原本無異。
如不服本裁定，應於收受送達後5日內向本院提出抗告狀（應附
繕本）。
                              書記官  陳慧玲
中    華    民    國    95    年    6     月    6     日


司法院資訊處製作；財團法人民間司法改革基金會備份。
